臺灣高等法院民事判決　　　　　　　　　95年度勞上字第54號
　　上　訴　人　甲○○
　　訴訟代理人　王坤成律師
　　上　訴　人　新粒子化工顏料股份有限公司
　　法定代理人　乙○○
　　訴訟代理人　張泰昌律師
　　複代理人　　陳淑玲律師
上列當事人間給付加班費事件，兩造對於中華民國95年6月29日
臺灣板橋地方法院94年度勞訴字第77號第一審判決分別提起上訴
，經本院於96年4月17日言詞辯論終結，判決如下：
    主  文
原判決關於(一)命新粒子化工顏料股份有限公司給付超過新台幣陸
拾壹萬貳仟陸佰陸拾柒元及利息部分；(二)駁回甲○○後開第3項
之訴部分，並訴訟費用之裁判均廢棄。
上開廢棄(一)部分，甲○○在第一審之訴駁回。
新粒子化工顏料股份有限公司應再給付甲○○新台幣玖萬捌仟柒
佰元及自民國94年11月2日起至清償日止按週年利率5％計算之利
息。
兩造其餘上訴均駁回。
第一、二審訴訟費用，由新粒子化工顏料股份有限公司負擔五分
之二，餘由甲○○負擔。
    事  實
甲、上訴人甲○○（下稱甲○○）方面：
壹、聲明：
一、上訴聲明：
（一）原判決關於駁回甲○○後開第2項之訴部分，及該部分訴
      訟費用之裁判均廢棄。
（二）上訴人新粒子化工顏料股份有限公司（下稱新粒子公司）
      應再給付甲○○新臺幣（下同）1,348,926元及其中
      1,196,430元自民國94年10月8日起算，其餘152,496元自
      94年11月2日起算，均至清償日止，按週年利率5％計算之
      利息。
二、答辯聲明：新粒子公司上訴駁回。
貳、陳述：除與原判決記載相同者外，補稱略以：
一、自91年4月以後，新粒子公司片面規定一定要做到晚上10時
    ，因此對照觀察甲○○攷勤表及薪資明細表，同年4月23日
    外出休假，在下午5點41分返回工廠，當月份薪資表即無全
    勤獎金，而甲○○自89年受僱時起時有外出超過下午5點始
    返回工廠之紀錄，但每月均有領取全勤獎金，即甲○○受僱
    初期，外出休假而超過下午5點始返回工廠，並不被新粒子
    公司認定為遲到，其每月所受領薪資24,800元確實未包含下
    午5點以後之工時。至於92年7月23日，甲○○於下午5點18
    分始返回工廠，何以當月份亦領有全勤獎金，時隔甚久，已
    不復記憶。
二、新粒子公司其他員工上下班採打卡制，若無遲到早退達三次
    以上，時間累計15分鐘內，亦無請假情形，即會給予全勤獎
    金，何以謂甲○○工作性質無法適用？則其應適用之規定為
    何？新粒子公司應舉證說明，以合情理。
三、原判決認定事實錯誤，其據以推算甲○○每日薪資為528 元
    、每小時薪資66元部分，亦屬錯誤，甲○○每日薪資實為
    826 元，每小時薪資為103元。
四、新粒子公司提出工作場所之房租、燈光及燃料費、設備費及
    員工午、晚餐，均屬公司之費用，而非員工獲得之報酬，不
    應計入工資。
五、新粒子公司負責人乙○○毆傷甲○○行為，遭臺灣桃園地方
    法院95年度桃簡字第1050號刑事判決傷害罪成立而處拘役20
    日，嗣後乙○○提起上訴，亦遭原法院95年度簡上字第241
    號判決駁回其上訴，可見其確實對上訴人有實施暴行之行為
    。
、證據：除援用原審提出者外，補提臺灣桃園地方法院95年度
    簡上字第241號刑事判決為證
乙、上訴人新粒子公司方面：
壹、聲明：
一、上訴聲明：
（一）原判決不利新粒子公司部分廢棄。
（二）上開廢部分，甲○○在第一審之訴駁回。
二、答辯聲明：甲○○之上訴駁回。
貳、陳述：除與原判決記載相同者外，補稱略以：
一、新粒子公司其他之員工採上下班打卡，若無遲到早退達三次
    以上，時間累計15分鐘內，亦無請假情形，即會給予全勤獎
    金，惟甲○○工作性質無法適用，此亦為新粒子公司僅有91
    年4月未給予全勤獎金，其餘月份均有發給之緣故。而91年4
    月未給予全勤獎金係有特殊情事，經新粒子公司之負責人與
    甲○○溝通後扣除，當時甲○○亦未爭執，甲○○之出勤卡
    實無法用以證明其平時工作日之上下班時間確如其主張。至
    於91年4月之特殊情事詳細始末，大概係因工作上表現不佳
    ，因距今已近5年，實已不復記憶，但絕非因甲○○回廠遲
    到，否則其他月份亦有遲到，為何均無扣除全勤獎金。故新
    粒子公司與甲○○有關工作時間之約定，不同於公司其他員
    工採上、下班打卡制，其攷勤卡僅係其出勤之記錄方式，與
    是否獲領全勤獎金無影響，亦無法證明每月所受領24,800元
    未包含加班費及例假日工資。
二、兩造約定之工資尚包含實物給付，甲○○如認新粒子公司所
    提供之薪資及實物給付之價值合計低於我國勞動基準法（下
    稱勞基法）所定之最低標準，自不應假意接受長達4年8個月
    後始請求加班費，新粒子公司於原審既已提出加班費之數額
    暨折算之標準，原審自應判斷折算之金額是否合理，不應以
    新粒子公司未能提出其他證據或折計之標準等理由逕予不採
    。
三、新粒子公司應否給付甲○○加班費之重點既以雙方約定或給
    付之工資是否低於勞基法規定之最低標準為斷，而依法雇主
    並無義務提供膳宿等及其他實物給付，是計算加班費時自應
    扣除實物給付之經濟上價值，新粒子公司就實物給付部分之
    折算標準包括：新粒子公司設廠於桃園，故依行政院主計處
    中部辦公室所公布家庭收支調查中「桃園縣平均每戶家庭收
    支」所載房地租及水費、燃料和燈光、家具及家庭設備部分
    ，新粒子公司自89年11月1日起至94年6月30日止所提供住宿
    、為甲○○支出住宿地點之水電等日常費用、並提供衛生紙
    、電話、冰箱、電視、電風扇、電磁爐等日常生活用品、電
    器之經濟上價值，金額共計829,978元；提供計1,702天之午
    、晚餐，每日100元，共170,200元，合計1,000,178元
    （計算式829,978+170,200＝1,000,178元）。另新粒子公司
    給付予甲○○年終獎金之部分，亦應計入已給付之薪資予以
    扣除，此為90年3,500元、91年16,800元、92年11,000元、
    93 年21,000元、94年21,000元，合計共73,300元。前開實
    物給付部分折算之金額及年終獎金之數額合計既高於原審所
    判決新粒子公司應再給付之加班費，顯見新粒子公司所提供
    之勞動條件確高於勞動基準法之標準，新粒子公司自無給付
    任何加班費之義務。
四、依甲○○之攷勤卡可知，甲○○並非均準時於17時回廠，應
    扣除91年3月起至94年6月止之加班時數共計3小時15分，加
    班費計429元（計算式（3＋15/60）X66X2＝429），是甲○
    ○之休假日及慰勞假之加班費應為65,748元（計算式
    66,177-429＝65,748）。
五、新粒子公司法定代理人乙○○並無傷害甲○○行為，刑事部
    分全憑甲○○之指訴，毫無證據為憑，爰無足採，鈞院應自
    行調查斟酌，獨立判斷。
、證據：除援用原審提出者外，補提出桃園縣89年-94年之平
    均每戶家庭收支表為證。
    理      由
一、甲○○主張：其自89年11月1日起受僱於新粒子公司擔任工
    廠守衛，至94年6月止，每月固定薪資24,800元，日薪為826
    元，時薪為103元（826/8=103），平日自早上7時起至22時
    ，工作時間長達15小時，扣除午休及晚餐各1小時後，每日
    工時延長5小時；星期例假日或國定休假日亦須到廠加班，
    工作時間同為15小時；另享有特別休假應有31日，新粒子公
    司公司卻僅給予21日，且休假日當日仍需於上午7時至8時至
    廠開動機器與清掃，再於下午17時至22時回廠執行勤務，新
    粒子公司僅於春節、星期日之例假日按日給付700元加班費
    ，其餘部分則未給加班費，合計應再給付加班費差額
    1,196,430元。又其提起本件訴訟後，新粒子公司竟擅自94
    年7月份起將其每月薪津調降為16,500元，無故減薪8,300元
    ，工作內容則無改變，計算至94年10月13日止，應補發薪資
    差額28,496元。另其於94年10月11日遭新粒子公司負責人乙
    ○○以言詞侮辱及毆傷，符合勞基法第14條第1項第2款之情
    形，已於同年月12日通知終止兩造間勞動契約，並於本案追
    加訴狀中就新粒子公司無故減薪，依勞基法第14條第1項第5
    款規定，再為終止契約意思表示，新粒子公司應給付資遣費
    124,000元，求為判命新粒子公司給付1,962,022元，及其中
    1,809,526元自起訴狀繕本送達翌日起算；其餘152,496元，
    自追加起訴狀繕本送達翌日起至受領日止，按週年利率5％
    計付利息之判決（原審判決新粒子公司應給付甲○○加班費
    613,096元及自94年10月8日起至清償日，按週年利率5％計
    算之利息，駁回甲○○其餘之訴，兩造就其敗訴部分各自提
    起上訴）。
二、新粒子公司則以：甲○○係擔任警衛工作，應徵時已明確告
    知工作內容及時間，並約定薪資為每月24,800元及提供住宿
    、水電、日常生活用品及午、晚餐等實物給付，此已包含平
    日及假日延長工時加班報酬，春節或例假日加班則每日另給
    付700元，另先前給付90至94年年終獎金，合計73,300元，
    亦應自加班費扣除，甲○○再為本件加班費之請求，自屬無
    據。又94年7月起至10月止，因甲○○反應工作時間過長，
    故按勞基法規定，約定變更工作時間為每日8小時，隔週休
    周六，薪資一併調整為每月16,500元，並無減薪事宜。又公
    司負責人並無對甲○○侮辱或毆打，甲○○卻自94年10 月
    12日起連續曠職3日，已於94年10月17日發函終止勞動契約
    ，甲○○不得請求資遺費等語答辯。
三、兩造不爭執之事實
（一）甲○○自89年11月1日起受僱於新粒子公司擔任工廠守衛
      ，至94年6月30日止，平日自早上7時起至22時，扣除午休
      及晚餐各1小時後，工作時間為13小時，每日工時延長5小
      時；星期例假日或國定休假日亦須到廠加班，工作時間相
      同；每月例假4日（90年4月起每月例假5日），新粒子公
      司給付薪資每月固定為24,800元，假日工作另給付700元
      。
（二）自94年7月起，甲○○之工作時間調整為：星期一至星期
      五每日自上午8時至下午5時，中午休息1小時；星期六隔
      週休，工作時間自上午8時至中午12時；自同年8月起，因
      公司改採週休2日制度，工作時間調整為：星期一至星期
      五每日自上午8時至下午5時30分，中午休息時間相同，新
      粒子公司給付之薪資則為每月16,500元。
（三）甲○○自94年10月12日起即未上班，並委請律師發函，以
      遭新粒子公司負責人乙○○侮辱及實施暴行為由，依勞動
      基準法第14條第1項第2款規定，終止勞動契約，該存證信
      函於94年10月13日送達新粒子公司。
（五）新粒子公司則於94年10月17日亦委請律師發函，以甲○○
      自94年10月12日起未至新粒子公司上班，無故曠職3日以
      上，依勞動基準法第12條第1項第6款規定，終止勞動契約
      ，業於94年10月18日送達甲○○。
（六）甲○○再於94年11月1日原法院調解期日提出追加起訴狀
      ，以自94年7月起遭無故調降薪資為由，依勞動基準法第
      14 條第1項第6款規定，終止勞動契約，前開追加訴狀業
      經新粒子公司當庭收受。
四、兩造爭執事項厥為（一）加班費部分：甲○○每月所受領
    24,800 元薪資是否包括加班費及例假日工資？實物給付得
    否計入工資？甲○○得請求之加班費應為若干？（二）甲○
    ○得否請求新粒子公司給付自94年7月起之薪資差額？（三
    ）資遣費部分：甲○○所為終止勞動契約，是否合法？得請
    求之資遣費應為若干？經查：
（一）加班費部分：
   1、按從事監視性、斷續性工作之工廠守衛，與必須持續密集
      付出勞力之生產線上勞工，二者工作性質有別，為顧及勞
      雇雙方整體利益及契約自由原則，並落實勞基法第21條第
      1項及第32條第4項但書之規定，職司守衛之勞工，如已同
      意例休假日及平時之工作時間逾8小時，所約定之工資又
      未低於基本工資加計延時工資、假日工資之總額時，並不
      違反勞基法之規定，勞雇雙方自應受其拘束。勞方事後即
      不得任意翻異，更行請求例休日及逾時之加班工資。故上
      開從事守衛工作者，能否再請求例休假日及延長工時之工
      資，自應以其約定工資是否低於基本工資及以基本工資加
      計例休假日及延時工資之總額為斷。
   2、甲○○雖主張89年11月1日起至94年6月30日止每月所受領
      24,800元薪資，僅係每日工作8小時工資，不包含逾時工
      作之加班費及例假日工資，然為新粒子公司否認，甲○○
       就此雖聲請訊問證人即廠長李秉豐，惟據李秉豐證稱：
      甲○○是老闆自己面試的，不清楚兩造間關於薪水之約定
      ，至於時間問題，不知道是不是應徵時候雙方談好的，甲
      ○○曾經向其反應放假的時間比較緊，出去馬上要再回來
      。甲○○休息時間是要在我們上班的時間，但我們下班就
      要回來，放假的時間是上午8時至下午5時，一個月好像有
      4 天假，甲○○之前的受僱人也是如此等語（見原審卷第
      79-80頁）。則證人李秉豐實際並未參與兩造間勞動條件
      之約定過程，憑其證詞並無法為有利甲○○前開主張之推
      斷。然參之證人李秉豐所陳甲○○之前的受僱人也是如此
      一節，顯然新粒子公司就僱請守衛之工時條件，已行之有
      年，非自甲○○受僱起才行變更。
   3、甲○○雖主張依攷勤表及薪資明細表對照觀察，91年4 月
      23日外出休假，下午5時41分返回工廠，當月份薪資表即
      無全勤獎金，而在此之前自89年受僱時起每月均有外出並
      超過下午5點始返回工廠之紀錄，均領有全勤獎金，可證
      受僱初期，每月所受領之24800元確實未包含下午5點以後
      之工時云云，然為新粒子公司否認，並辯稱91年4月未給
      予全勤獎金係另有特殊情事，惟該情事已久不復記憶，而
      其餘月份均有發給，實無法用以證明工作時間僅為8小時
      。查甲○○非僅於受僱初期有外出超過下午5點始返回工
      廠，但仍領取全勤獎金之紀錄，如92年7月23日，甲○○
      於下午5點18分始返回工廠，當月份亦領取全勤獎金（見
      原審卷第133頁、勞調卷第22頁），此為甲○○所自承，
      即甲○○非如其陳述僅於受僱初期，始發生晚於下午5時
      回廠，仍領取全勤獎金，故其主張91年4月23日晚於下午5
      時返廠，該月份則未領取全勤獎金，足以證明平常工作時
      間為早上8時至下午5時，即有疑義，實難僅以甲○○該月
      未領取全勤獎金遽論其工作時間。
   4、又警衛屬於監視性、斷續性工作，性質特殊，不同於密集
      付出勞力之工作，已如上述，倘依甲○○主張新粒子公司
      尚欠89年11月1日至94年6月30日計56個月加班費1,809,
      526元，即每個月約為32,000餘元，則連同其薪資24,800
      元，每月可領取金額逾57,000元，顯高於一般工廠守之
      待遇行情，亦有違常情，新粒子公司抗辯：24,800元薪資
      ，已包含加班及例假之工資在內等語，應可採信。
   5、另新粒子公司主張其提供甲○○住宿、支出住宿地點之水
      電等日常費用、並提供衛生紙、電話、冰箱、電視、電風
      扇、電磁爐等水電、日常生活用品等經濟上價值共計
      829,978元，1,702天之每日午、晚餐共計170,200元，合
      計1,000,178元，已約定此為工資之一部云云，固提出桃
      園縣89年-94年之平均每戶家庭收支表為證，然甲○○否
      認兩造約定上開實物給付屬於工資，據其陳稱新粒子公司
      提供住宿即是住在警衛室，乃新粒子公司所不爭，證人李
      秉豐亦證稱甲○○是住警衛室（見原審卷第79頁），則提
      供該住宿空間及住宿地點之水電、日常生活用品應屬配合
      甲○○長時間守衛工作之便，至於午、晚餐則係公司提供
      員工之福利，尚不足以認係工資性質，而新粒子公司提出
      上開收支表，僅可證明桃園地區每戶家庭平均收支，並不
      能據以證明兩造間已約定此為工資之一部。此外，新粒子
      公司又未能提出其他證據以實其說，是其主張該部分實物
      給付亦屬勞動薪資，得以扣抵加班費，顯不足取。
   6、按工資由勞雇雙方議定之，但不得低於基本工資，勞基法
      第21條第1項定有明文；又雇主延長工作時間者，應依同
      法第24條所定標準加給延長工作時間之工資，以及雇主經
      徵得勞工同意於例假、休假及特別休假等日工作者，應加
      倍發給工資，亦經勞基法第24條、第39條明文規定，且前
      開規定屬法律強制規定。本件依前述，甲○○之工作性質
      較為特殊，故有關甲○○每月得請求之月薪，應與其之基
      本工資、休假日、例假日、特別休假日及延長工作時間加
      給工資之總額相比較，如果雙方約定或給付之工資高於前
      開各項之總額，則甲○○不得再行請求，如果不足前開各
      項之總額，則甲○○可就其差額請求之。查自86年10月16
      日起實施之行政院核定之基本工資每月為15,840元，每日
      528元，每小時66元，是甲○○主張應依其月薪24,800元
      計算每日薪資為826元，每小時薪資為103元一節，尚屬無
      據。另核與甲○○所列附表（兩造對此所列上班日數及工
      時均表示無意見）相比對後：
    (1)國定假日欄部分：
      扣除春節22日以外，應休33日未休（每日工時12時），
        則新粒子公司應給付加班費為52,272元（66×2×12×
        33=52,272）。
      春節22日，僅休4日，其餘18日（每日工時12時，新粒
        子公司僅每日付700元），則新粒子公司應給付加班費
        為15,912元（66×2×12×18-700×18=15,912）。
    (2)例假日及隔週休欄部分：
      例假日休假，仍需於上午7時至8時及17時至22時工作
        （6小時）（自91年3月起要求），合計83.557日，新粒
        子公司主張需扣除甲○○91年3月起至94年6月止，將遲
        回工廠時間加入加班時數共計3小時15分，加班費計429
        元（計算式66×2×（3＋15/60）＝429），甲○○對此
        亦不爭執（見本院卷85頁），是新粒子公司此部分應給
        付之加班費應為65,748元（計算式66×2×6×83.557
        ＝66,117 66,177-429＝65,748）。
      例假日加班159.433日，每日工作12時，僅付700元，此
        部分新粒子公司應給付140,932元（66×2×12×
        159.433 -700×159. 433=140,932）
      隔週休每月2天，4年8個月共112天，每日工時12時，新
        粒子公司應給付加班費177,408元（66×2×12×112=
        177,408）。
    (3)特別休假欄：共31日，新粒子公司僅給假21日，且給假日
      仍要上班6小時，其中21日甲○○已休17日。則新粒子公
      司應給付特別休假工資18,744元（ (31-21)×528+66×2
      ×6×(21-4) =18,744）。
    (4)工作日每日加班欄：工作總日數為1293，扣除特別休假17
      天，實際工作日數1276，依據勞基法第24條第1、2款規定
      ，每日延長工作時間在2小時以內者，加班工資為時薪加
      給3分之1以上，再延長工作時間在2小時以內者，加班工
      資為時薪加給3分之2以上。本件兩造就加班前2小時之加
      班費以時薪×1.33計算，後3小時以時薪×1.66計算之方
      式，均表無意見，則依此計算，新粒子公司應給付加班費
      643,411 元（66×1.33×2×1276+66×1.66×3×1276
      =643,411）。
    (5)綜上，按基本工資計算，新粒子公司應給付之加班及特別
      休假工資，扣除已給付按每日700元計算部分後，合計為
      (1)+(2)+(3)+(4)=1,114,427元
    (6)惟自89年11月1日起至94年6月30日止，共4年8個月（56個
      月），每月扣除基本薪資後之金額合計為501,760元（
      (00000-00000)×56=501,760），則兩相抵扣後，甲○○
      得再向新粒子公司請求612,667元（1,114,427-501,760
      =612,667）。
   7、新粒子公司主張給付予甲○○年終獎金，包含90年3,500
      元、91年16,800元、92年11,000元、93年21,000元、94年
      21,000元，合計共73,300元，亦應計入已給付之薪資內予
      以扣除云云。惟依勞基法施行細則第10條第2款規定，已
      將年終獎金排除於勞基法第2條第3款「工資」定義以外，
      故上開年終獎金應不得計入工資範圍，新粒子公司主張應
      予扣除，顯屬無據。
（二）甲○○請求新粒子公司給付自94年7月起之薪資差額是否
      有據？
      甲○○主張新粒子公司擅自從94年7月份起將其每月薪津
      調降為16,500元，工作內容並無改變，卻遭無故減薪
      8,300元，計算至94年10月13日止，新粒子公司尚應補發
      差額28,496元云云。查甲○○自94年7月起，工作時間調
      整平日8小時，隔週六4小時，同年8月起，改採週休2日制
      度，平日工作時間調整為8小時30分，已如上述，復有攷
      勤表可證（原審卷第31-34頁），依甲○○94年7-10月攷
      勤表上已按照變更後工作時間逐日打卡上下班，與同年6
      月以前攷勤表多為休假始有打卡之方式異，且其於94
      年9月27日提起本件訴訟時，並未請求減薪部分，同年10
      月12日發函終止契約時，僅表示遭新粒子公司負責人乙○
      ○侮辱及實施暴行，並未論及不同意工作條件之變更，遲
      至同年11月1日始為訴之追加，衡情，甲○○倘未同意變
      更工作時數減少薪水，應不會隨即配合調整工時及打卡方
      式，且時隔數月後提起訴訟時猶未一併請求，應認甲○○
      當時已同意工作條件之變更。而新粒子公司所為工作時間
      之調整，尚不違反勞基法第30條有關每日、每週工作時數
      之規定，而隨同調整之薪津16,500元，亦無低於最低薪資
      ，是甲○○請求應補足差額28,496元，尚不足採。
（三）資遣費部分：
   1、按雇主、雇主家屬、雇主代理人對於勞工，實施暴行或有
      重大侮辱之行為者，勞工得不經預告終止契約，勞基法第
      14條第1項第2款定有明文。
   2、甲○○主張：新粒子公司負責人乙○○因與其間勞資爭議
      ，於94年10月11日以言語侮辱「養你比養一隻狗還不如」
      ，並予以毆傷，對其實施暴行及重大侮辱，已於同年月13
      日依勞基法第14條第1項第2款規定，終止兩造間勞動契約
      ，並提出行政院衛生署樂生療養院乙診診斷證明書、行政
      院衛生署臺北醫院診斷證明書、存證信函為證（原審卷第
      58、59頁、勞調卷第40頁），新粒子公司則否認其負責人
      有上述暴行或侮辱行為，惟據樂生療養院、臺北醫院之診
      斷書載明甲○○受胸部等處挫傷，乙○○對甲○○實施毆
      打傷害行為，亦受刑事判決處以拘役20日確定在案，有檢
      察官聲請簡易判決處刑書、刑事判決書附卷可稽（見原審
      卷第84-85頁、本院卷第102-108頁），乙○○亦給付甲○
      ○和解金200,000元，此為新粒子公司所自承，雖其表示
      僅是為息事寧人，然和解金額非小，倘其未有傷害行為，
      以兩造感情已經交惡之情形，應無可能同意給付，堪認乙
      ○○應有毆傷行為，縱甲○○尚無法證明乙○○果有口出
      「養你比養一隻狗還不如」之言語侮辱，然以乙○○僅為
      細故即對甲○○施予身體傷害行為，已屬對勞工施以暴行
      ，則甲○○據此終止兩造間勞動契約，洵屬有據，則兩造
      間勞動契約已於94年10月13日甲○○終止信函到達新粒子
      公司發生終止效力，甲○○自該日起已無赴廠工作之義務
      ，新粒子公司嗣後再執甲○○連續曠職3日為由，所為終
      止勞動契約表示，即屬無據。
   3、按勞工依勞基法第14條規定終止勞動契約時，得請求雇主
      依下列規定發給勞工資遣費：「一在同一雇主之事業單位
      繼續工作，每滿一年發給相當於一個月平均工資之資遣費
      。二依前款計算之剩餘月數，或工作未滿一年者，以比例
      計給之。未滿一個月者以一個月計」；又「平均工資謂計
      算事由發生之當日前六個月內所得工資總額除以該期間之
      總日數所得之金額」，此為勞基法第14條第四項準用同法
      第17條、第2條第4款所明定。
   4、甲○○自89年11月1日受僱起至94年10月12日表示終止契
      約止，工作時間已逾4年11月，故其年資應以5年計算，為
      新粒子公司所不爭執（見原審卷99頁），依上開第17條規
      定，新粒子公司應給付柳榮與相當於5個月平均工資之資
      遣費。
   5、又兩造之勞動契約係於94年10月13日終止生效，則自94年
      10 月12日往前回溯6個月至94年4月13日止，共計183天（
      30-12+31+30+31+31+30+12=183），而甲○○於94年6月份
      以前所領月薪為24,800元，同年7月份以後則為16,500元
      ，此為兩造所不爭，而有關資遣費部分，甲○○主張終止
      前6個月平均工資應以24,800元計，故可領資遣費124,000
      元，新粒子公司則謂94年4、5、6月每月工資為24,800元
      、同年7、8、9月每月工資16,500元，故終止前6個月平均
      工資應以該二者平均數20,375元計，以此計算資遣費為
      101,875元，即兩造爭執重點即在94年7月以後究應以
      24,800元或16,500元計算。查甲○○於上揭期間以後，工
      資已調整為16,500元，已如上述，則甲○○終止前6個月
      內所得工資總額應為120,367元（24,800×18/30+
      24,800+24,800+16,500+16,500+16,500+ 16,500×12/31
      ≒120,367，元以下四捨五入），其每日平均工資為658元
      （120,367÷183≒658），每月平均工資為19,740元（658
      ×30=19,740），甲○○主張平均工資應以24,800元計，
      尚不足採。
   6、故甲○○得請求之資遣費為98,700元（計算式為19,740×
      5＝98,700），併請求自追加狀繕本送達之翌日即94年11
      月2日起算，均至清償日止，按週年而率5％計算利息，為
      有理由。
五、綜上所述，甲○○本於勞動契約關係請求新粒子公司給付加
    班費612,667元及資遣費98,700元，合計711,367元，及其中
    612,667元部分，自起訴狀繕本送達翌日即94年10月8日起至
    清償日止，其餘部分自追加起訴狀送達翌日即94年11月2日
    起算，至清償日止，均按週年利率5％計算之利息，並無不
    合。原判決就加班費部分，命新粒子公司給付超過612,667
    元之本息，並駁回甲○○請求上開資遺費之本息部分，均有
    未當，新粒子公司、甲○○指摘原判決各該部分不當，求予
    廢棄改判，為有理由，爰由本院予以廢棄改判如主文第2、3
    項；至原判決駁回甲○○其餘請求部分及命新粒子公司給付
    上開應准許加班費部分，並無不合，甲○○及新粒子公司此
    部分上訴意旨，求予廢棄，均無理由，應予駁回。
六、本件法律關係已經明確，兩造其餘主張及舉證，無礙本院判
    斷，爰不再一一論述，附此敘明。
七、據上論結，本件兩造之上訴，均為一部有理由，一部無理由
    。依民事訴訟法第450條、第449條第1項、第79條但書，判
    決如主文。
中　　華　　民　　國　　96　　年　　5 　　月　 　1　　日
                    勞工法庭
                        審判長法　官 黃熙嫣
　　　　　　　　　　　　　  　法　官 楊力進
　　　　　　　　　　　　　　  法　官 陳玉完
正本係照原本作成。
不得上訴。
中　　華　　民　　國　　96　　年　　5 　　月　　3 　　日
　　　　　　　　　　　　　　　書記官 鎖瑞嶺
